臺灣臺中地方法院民事判決
                                     111年度小上字第33號
上  訴  人  陳宗澤  
被  上訴人  旺旺友聯產物保險股份有限公司

法定代理人  劉自明  
上列當事人間請求損害賠償事件，上訴人對於中華民國110年12
月21日本院沙鹿簡易庭110年度沙小字第930號第一審判決，提起
上訴，本院合議庭不經言詞辯論，判決如下：
    主      文
上訴駁回。
第二審訴訟費用新臺幣壹仟伍佰元由上訴人負擔。
    理      由
一、小額程序第一審判決之上訴，非以其違背法令為理由，不得
    為之；又上訴狀內應記載上訴理由，表明下列各款事項：1.
    原判決所違背之法令及其具體內容。2.依訴訟資料可認為原
    判決有違背法令之具體事實，民事訴訟法第436條之24第2項
    、第436條之25分別定有明文。是以，對小額訴訟程序之第
    一審判決提起上訴時，其上訴狀或理由書應具體指摘原判決
    有何不適用法規或適用法規不當之情形，並揭示該法規之條
    項或其內容；若係成文法以外之法則，應揭示該法則之旨趣
    ；若為司法院解釋，則應揭示該解釋之字號或其內容，如依
    民事訴訟法第469條第1款至第5款所列情形為理由時，其上
    訴狀或理由書應揭示合於該條款之事實。又法院為判決時，
    應斟酌全辯論意旨及調查證據之結果，依自由心證判斷事實
    之真偽。但別有規定者，不在此限；法院依自由心證判斷事
    實之真偽，不得違背論理及經驗法則，分別為民事訴訟法第
    222條第1項、第3項所明揭，上開規定依同法第436條之23準
    用第436條之規定，於小額訴訟程序亦有準用。而小額事件
    之第二審法院原則上應按第一審之訴訟資料，審核其訴訟程
    序及判決內容有無違背法令，故取捨證據、認定事實屬於事
    實審法院之職權，若其程序並不違背法令，則不得指摘其認
    定不當而為上訴理由。末按，小額程序之第二審判決，依上
    訴意旨足認上訴為無理由者，得不經言詞辯論為之，民事訴
    訟法第436條之29第2款亦有明文。
二、上訴人上訴意旨略以：其與訴外人林士峻因系爭車禍致所駕
    駛之車輛均有受損，於報警處理時已以口頭協議互不請求損
    害賠償，原審逕以上訴人未能提出證據證明該協議之存在，
    恣意以舉證責任苛求上訴人，實有違常情及經驗邏輯。又其
    非系爭車禍肇事主因，林士峻駕車亦過快，不應由其負擔完
    全之賠償責任，警察向其表示警詢筆錄中有記載林士峻車速
    過快，原審竟未審酌此證據，率命其負擔完全賠償責任，有
    違民事訴訟法第222條第1、3項規定，恣意認定本件事故之
    過失比例之違誤，故依法提起上訴等語，並聲明：（一）原
    判決關於不利於上訴人部分均廢棄。（二）上開廢棄部分，
    被上訴人在第一審之訴及假執行之聲請均駁回。
三、經查：
（一）自形式上觀之，上訴人係以原判決違反民事訴訟法第222
      條第1、3項為由提起上訴，其已具體指摘原判決有違背法
      令之情形，符合前開小額程序之上訴合法要件。
（二）法院為判決時，應斟酌全辯論意旨及調查證據之結果，依
      自由心證判斷事實之真偽。但別有規定者，不在此限；法
      院依自由心證判斷事實之真偽，不得違背論理及經驗法則
      ，民事訴訟法第222條第1、3項分別定有明文。所謂論理
      法則，係指依立法意旨或法規之社會機能就法律事實所為
      價值判斷之法則而言；所謂經驗法則，係指由社會生活累
      積的經驗歸納所得之法則而言，凡日常生活所得之通常經
      驗及基於專門知識所得之特別經驗均屬之（最高法院91年
      度台上字第741號判決看法相同）。另取捨證據、認定事
      實屬於事實審法院之職權，若其取捨、認定並不違背法令
      、經驗法則、論理法則或證據法則，即不許任意指摘其採
      證、認定不當，以為上訴理由（最高法院109年度台上字
      第2811號、110年度台上字第2239號判決見解同此）。
（三）當事人主張有利於己之事實者，就其事實有舉證之責任，
      民事訴訟法第277條前段定有明文。本件上訴人主張其與
      林士峻當場已達成互不請求之口頭協議，既為被上訴人所
      否認，依上開規定，即應由上訴人就此一有利之事實負舉
      證責任。原判決綜合卷附現存證據而為調查，並斟酌全辯
      論意旨及調查證據之結果，而判斷上訴人未能證明其與林
      士峻達成互不求償之協議，進而認定此部分主張不足採信
      ，復於原判決載明其心證所得由來，經核於法並無違誤。
      上訴人此部分無非僅係就原審所為取捨證據、認定事實之
      職權行使予以爭執，參酌上開說明，自無可採。
（四）當事人於第二審程序不得提出新攻擊或防禦方法，民事訴
      訟法第436條之28定有明文，此立法目的即在貫徹小額訴
      訟程序之簡速性，達成迅速而經濟之裁判，避免當事人於
      上訴審提出新事實及證據延滯訴訟至明。本件依原審卷附
      道路交通事故調查紀錄表所載，上訴人固主張當時左側快
      車道1台速度很快的自小客就直行出來，從其左側擦撞過
      去（見原審卷第51頁），然林士峻則陳稱其當時車速約30
      公里，其通過路口時右側慢車道有車要左切進來，且完全
      沒有停，就直接左切進快車道，才會撞到其所駕車輛等語
      （見原審卷第53頁）。嗣原審於110年12月7日行言詞辯論
      程序時，被上訴人主張上訴人就肇事責任應負全責，原審
      法院遂提示臺中市政府警察局道路交通事故初步分析研判
      表並詢問上訴人對於肇事責任之意見，上訴人乃當庭表示
      無意見。原審法院再詢問上訴人有無其他主張或舉證，上
      訴人亦表示沒有等語（見原審卷第104頁），原審法院本
      於卷內事證而認定系爭車禍之發生係因上訴人駕車變換車
      道時未注意應讓直行車先行及保持安全距離之故。則上訴
      人主張林士峻就系爭車禍之發生與有過失，乃係於本件第
      二審程序中始提出之新攻擊防禦方法，而原審既無違背法
      令致其未能於原審提出之情事，依上開說明，上訴人據此
      主張原判決未斟酌林士峻就系爭車禍之發生與有過失，所
      為判決有違背自由心證、經驗法則之違背法令事由，提起
      上訴，亦無理由。
四、綜上所述，原審判決並無違背法令情事，上訴人上訴意旨猶
    執前詞指摘原判決不當，求予廢棄改判，足認為無理由，本
    院依民事訴訟法第436條之29第2款規定，不經言詞辯論，逕
    以判決駁回其上訴。
五、小額訴訟之上訴程序，法院為訴訟費用之裁判時，應確定其
    費用額，民事訴訟法第436條之19第1項、第436條之32第1項
    定有明文。本件第二審裁判費用為新臺幣1,500元，應由敗
    訴之上訴人負擔，故併為裁定如主文第2項所示。
六、據上論結，本件上訴為無理由，依民事訴訟法第436條之29
    第2款、第436條之32第1、2項、第449條第1項、第78條、第
    436條之19第1項，判決如主文。
中　　華　　民　　國　　111 　年　　2 　　月　　21　　日
                  民事第五庭    審判長法  官  陳文爵
                                      法  官  李  蓓
                                      法  官  施懷閔
以上正本係照原本作成。
本件不得上訴。
中　　華　　民　　國　　111 　年　　2 　　月　　21　　日
                                      書記官  張宏賓